最高法院刑事判決　　　　　　九十四年度台上字第四九五八號
　　上　訴　人　甲○○
　　　　　　　　　　　　另案在台灣台南監獄台南分監執行中
　　　　　　　　　　　　）
上列上訴人因強盜案件，不服台灣高等法院台南分院中華民國九
十四年六月二十二日第二審判決（九十四年度上訴字第二七六號
，起訴案號：台灣雲林地方法院檢察署九十三年度偵字第三九二
七號），提起上訴，本院判決如下：
    主　文
原判決撤銷，發回台灣高等法院台南分院。
　　理　由
本件原判決認定：上訴人甲○○意圖為自己不法之所有，於民國
九十三年十月二日晚上九時三十分至十一時間之某時，騎乘ＹＫ
○─五五三號機車，前往雲林縣斗南鎮○○里○○○路二二○巷
附近之台糖鐵路旁，將該機車停妥後，隨即手持客觀上對人之生
命、身體會生危險而可供兇器使用之一字型螺絲起子一支，徒步
前往二二○巷五弄八號黃啟松住處，見鐵捲門未關，乃擅自進入
，並以所持之螺絲起子撬開屋內之房門後，進入房間內打開抽屜
及衣櫃四處搜尋，竊取財物，但因黃啟松均將所有之貴重物品放
置在保險櫃中，致上訴人無法發現值錢財物而未能得逞，於同晚
十一時至十一時三十分間許，欲離去該屋時，適有黃啟松姪子黃
柏森及其兄接獲對面鄰居電話通知有陌生人侵入黃啟松住處，黃
柏森除以電話聯絡其叔叔黃啟松返家外，並先行前往一樓大門外
察看，而在黃啟松住處大門與上訴人相遇，黃柏森詢問上訴人「
你是誰？」，上訴人則答以「這不是你家」並急於離去，黃柏森
乃以左手橫擋胸前，欲阻止上訴人離去，詎上訴人為脫免逮捕，
竟當場另基於傷害之犯意，以所持用之一字型螺絲起子揮向黃柏
森身體，致黃柏森閃避不及，受有左上腹部裂傷，上訴人遂趁機
跑離現場，黃柏森亦從後追趕，但黃柏森旋即為趕來之黃啟松及
其友人所騎乘機車撞倒，上訴人則跑入附近之草叢中躲藏。嗣於
同晚十二時許，為社區巡守隊幹部余勝男在上開二二○巷一弄靠
近台糖鐵路旁草叢處，發現上訴人行跡可疑，經通知黃柏森前往
指認始當場查獲等情。因而維持第一審依想像競合犯從一重論處
上訴人攜帶兇器，於夜間侵入住宅竊盜未遂，因脫免逮捕，而當
場施以強暴罪刑，駁回上訴人在第二審之上訴，固非無見。
惟查：(一)、刑事訴訟法為保障被告受公平審判及發現實體真實，
於九十二年二月六日修正及增定公布施行之後，對於人證之調查
，規定被告有與證人對質及詰問證人之權利，其中被告之詰問權
，係屬憲法第八條第一項規定「非由法院依法定程序不得審問處
罰」之正當法律程序所保障之基本人權及第十六條所保障之基本
訴訟權，不容任意剝奪；茍就審判期日到場之證人於踐行調查程
序時，未予被告有詰問證人現在與先前陳述之瑕疵的機會，以確
保其詰問權，並藉以發現實體真實，而僅就證人經被告以外之人
於交互詰問中之陳述，詢問被告有何意見，無異剝奪被告詰問之
權利，且有害於實體真實之發現，其所踐行之調查程序，自難謂
為適法。原審於九十四年六月八日審判期日依上訴人指定辯護人
及檢察官之聲請（見原審卷第六一頁、第一一三頁），傳喚證人
黃柏森到場調查，雖由檢察官及上訴人之指定辯護人對黃柏森為
交互詰問，並籠統就黃柏森於交互詰問中之陳述詢問上訴人有何
意見，然未併予上訴人詰問該證人現在與先前陳述之瑕疵的機會
（見原審卷第一三三至一三七頁），致上訴人之詰問權無從行使
，與憲法保障基本人權及基本訴訟權之規定顯相違背，亦有害於
實體真實之發現，其所踐行之程序自屬可議。(二)、黃柏森在第一
審時證述其遭上訴人劃傷後，上訴人即以「普通人的跑法」跑了
（見一審卷第一○四頁反面、第一○五頁）；在原審證稱其看到
上訴人時，上訴人「右手拿一字型之螺絲起子」、「因我當時右
手有拿棍子，他（上訴人）左手捉住我棍子」、「當時嫌犯抓住
棍子我抽不回來」、「（我）七十五公斤，身高一七九公分左右
」各等語（見原審卷第一三五至一三六頁）。而依卷附「台灣雲
林看守所收容人（被告）健康檢查表」之「四肢」欄及「內外傷
記錄表」所載，上訴人經羈押入所時，其右腳罹有「蜂窩性組織
炎」（見原審卷第七六至七七頁）；又經國立成功大學醫學院附
設醫院鑑定結果，上訴人「兩手均有肌肉萎縮，握力為正常人
四成左右。若以單手而言，握持螺絲起子有困難，勉強持用殺
傷力道極微」（見原審卷第一二八頁）。如果無訛，上訴人右腳
患有「蜂窩性組織炎」，其跑動時之姿勢能否猶如常人般正常？
又其雙手既均肌肉萎縮，縱能右手持螺絲起子勉強揮刺黃柏森，
但可否同時又以左手搶奪黃柏森右手所持棍子，而讓身體健壯之
黃柏森無法抽回？均非無疑。上訴人及其指定辯護人在原審亦執
此辯稱：黃柏森所指之小偷並非上訴人（見原審卷第六三頁、第
八二至八三頁），實情為何？於上訴人之利益有重大關係，原審
未深入查明，細心剖析，並於理由內為必要之論述，遽行判決，
自嫌速斷而難昭折服。(三)、原判決理由中說明經警前往黃啟松住
處之竊盜現場採取指紋，雖未能採得與上訴人相符之指紋，但現
場採得八枚指紋，其中二枚指紋較清楚，可供比對云云（見原判
決第十三頁前二行）。現場既遺有二枚可供比對之清楚指紋，則
經鑑驗後究係何人所留？與本件犯行有無關連？原判決俱未說明
論列，理由自嫌欠備。上訴意旨指摘原判決不當，非無理由，應
認有發回更審之原因。
據上論結，應依刑事訴訟法第三百九十七條、第四百零一條，判
決如主文。
中　　華　　民　　國　九十四　年　　九　　月　　八　　日
                      最高法院刑事第十二庭
                          審判長法官  謝　俊　雄
                                法官  陳　世　雄
                                法官  蘇　振　堂
                                法官  吳　信　銘
                                法官  徐　文　亮
      本件正本證明與原本無異
                                      書  記  官
中　　華　　民　　國　九十四　年　　九　　月　 十四 　日
                                                      Ｙ
